臺灣高雄地方法院刑事判決　　　　　　 95年度交訴字第211號
公　訴　人　臺灣高雄地方法院檢察署檢察官
被　　　告　甲○○
上列被告因公共危險案件，經檢察官提起公訴（95年度偵字第
19868 號），本院判決如下：
    主  文
甲○○犯肇事致人傷害逃逸罪，處有期徒刑陸月，如易科罰金，
以銀元佰元即新台幣玖佰元折算壹日。
    事  實
一、甲○○於民國95年6 月16日晚上8 時10分許，駕駛車牌號碼
    1508-LY 號自用小客車，沿高雄縣岡山鎮○○路北往南方向
    行駛，行經成功路、嘉新東路口，欲右轉嘉新東路時，本應
    注意汽車行駛至交岔路口，轉彎車應讓直行車先行之規定，
    而依當時之天候、路況，又無不能注意之特別情事，適陳柔
    伊騎乘車牌號碼HBX-337 號重型機車，沿成功路北往南同向
    行駛行經上開路口，甲○○竟疏未注意上開規定即貿然右轉
    ，雙方因而發生擦撞，致陳柔伊及其後載之丙○○分別受有
    腹部挫傷、四肢多處擦挫傷及左手肘挫傷等傷害（陳柔伊受
    有傷害部分業經撤回告訴、丙○○受有傷害部分未據告訴）
    ，詎甲○○明知駕車肇事致人受傷，竟未停車查看並協助將
    傷者送醫，反而駛離現場，駕駛上開車輛逃逸。嗣經陳柔伊
    報警後為警循線查獲。
二、案經高雄縣政府警察局岡山分局報請台灣高雄地方法院檢察
    署檢察官偵查起訴。
    理  由
壹、程序方面
    本件檢察官於起訴書援引憑以認定被告犯行之證據及警卷、
    偵查卷內之證據資料，為被告以外之人於審判外之言詞及書
    面陳述，原無證據能力，惟被告於本院審理時，經審判長提
    示後，已知有刑事訴訟法第159 條第1 項不得為證據之情形
    ，惟未於言詞辯論終結前聲明異議，本院審酌上開證據作成
    時，其虛偽之可能性極小，且與本案之待證事實，具有相當
    之關聯性，認為適當，依同法第159 條之5 第2 項規定，應
    視為有同法條第1 項之同意，具有證據能力。
貳、實體方面
一、訊據被告甲○○坦承有於犯罪事實所載之時、地駕駛車輛，
    惟否認駕駛車輛與證人乙○○之機車發生擦撞後逃逸，辯稱
    ：伊是事後看了監視錄影帶才知擦撞之事，並無肇事逃逸之
    故意云云。經查：
  (一)證人乙○○證稱：案發當時，伊駕駛車牌號碼H8X-337 號重
    型機車後載丙○○，行經高雄縣岡山鎮○○路與嘉新東路口
    ，當時路口燈號由紅燈轉換綠燈，伊前行時因左側之自小客
    車突然右轉，致自小客車右前輪之後方邊緣擦撞伊機車左側
    ，機車往左倒，伊亦倒地，手、腳因此受有傷害，丙○○則
    左手肘受傷，惟自小客車駕駛並未下車查，隨即直行逃逸，
    嗣經警方調閱該路口之監錄系統，可確定肇事車輛為車號
    1508-L Y自小客車等語（詳警卷第1-3 頁、本院卷第42背面
    至44頁背面）；證人丙○○亦證稱：伊於案發時為陳柔伊駕
    駛之機車所搭載，跨坐於後座，機車在成功路、嘉新東路口
    綠燈起步後，同向自小客車突然右轉，伊感覺車輪靠近，之
    後機車遭該輛自小客車擦撞後向左傾倒，伊跌倒在地，左手
    肘受傷，但駕駛自小客車之人未下車查看就駕車快速離開，
    經指認被告所駕之車即為肇事車輛等語（詳警卷第4-6 頁、
    本院卷第44頁背面至46頁）。證人陳柔伊、丙○○證述車禍
    發生、受傷狀況及被告肇事後離開之情形互核相符，並有高
    雄縣立岡山醫院診斷證明書、道路交通事故調查報告表(一)(二)
    附卷足稽（詳警卷第13、17-18 頁），足堪採信。
  (二)又經本院勘驗車禍發生當時之監視錄影光碟，其結果為：自
    小客車行駛於外側車道，與內側車道之車輛有適當距離，慢
    車道上有一機車與自小客車同向行駛（如翻拍照片一），未
    幾自小客車稍向右偏，並與機車距離接近（如翻拍照片二）
    ，嗣後自小客車因向右偏之故，疑與機車擦撞（因位於畫面
    左上角，無法完全呈現，如翻拍照片三），嗣自小客車之方
    向隨即自右偏轉為直行離去（如翻拍照片四、五、六），自
    小客車原來右偏所在位置似有機車停置該處（因位於畫面左
    上角，無法完全呈現，如翻拍照片七、八、九，以上照片詳
    本院卷第24-28 頁）。益證證人陳柔伊、丙○○所陳被告因
    右轉而發生擦撞及事後直行離去乙節，確屬真實。
  (三)被告亦自承當日晚上曾經過肇事地點，所駕自小客車右前輪
    胎及右前擋泥板有新的撞擊痕跡，與證人陳柔伊所駕機車左
    側踏板撞擊痕跡相符等語，並有車輛比對照片3 幀、現場蒐
    證照片8 幀（詳警卷第20-21 、25頁）在卷可稽。以被告所
    駕自小客車當時欲右轉、撞擊位置位於右側前輪、擋泥板處
    及證人陳柔伊、丙○○因機車遭擦撞致倒地受傷之情形觀之
    ，被告極易察知車禍之發生，其辯稱並未右轉，不知車禍發
    生云云，應屬卸責之詞，不足採信。
  (四)按駕駛車輛與人發生車禍者，一般人均可預見他人恐受有相
    當傷害之虞，被告肇事後，機車因而倒地，證人陳柔伊、丙
    ○○亦跌倒在地，被告應知證人身體可能受有傷害，竟未施
    以援手逕自離開現場，其無意救助而有逃逸之意思，顯已灼
    然。是本件事證明確，被告肇事逃逸之公共危險犯行，洵堪
    認定。
二、論罪科刑之理由:
  (一)按行為後法律有變更者，適用行為時之法律。但行為後之法
    律有利於行為人者，適用最有利於行為人之法律，刑法第2
    條第1 項定有明文。經查：被告行為後，刑法第41條第1 項
    已於95年7 月1 日修正公布施行，修正前之易科罰金折算標
    準，係以新臺幣（下同）900 元折算1 日，然修正後之易科
    罰金折算標準，則為1000元、2000元或3000元折算1 日，比
    較修正前後之刑法第41條第1 項前段規定，以修正前之規定
    ，較有利於被告，是以本件應適用被告行為時之法律。
  (二)核被告所為，係犯刑法第185 條之4 之肇事致人受傷而逃逸
    罪。爰審酌被告於駕車肇事後逃逸，違反救助義務，惡性非
    輕，且於肇事後未能坦承犯行，態度非佳，惟念其前無犯罪
    紀錄，有臺灣高等法院被告前案紀錄表在卷可查，告訴人陳
    柔伊並已撤回過失傷害之告訴等一切情狀，量處如主文所示
    之刑，並依修正前第41條第1 項前段諭知易科罰金之折算標
    準，以示懲儆。
據上論斷，依刑事訴訟法第299條第1項前段，刑法第2條第1項前
段、第185 條之4 、修正前第41條第1 項前段，判決如主文。
中　　華　　民　　國　　96　　年　　5 　　月　　2 　　日
                    刑事第六庭  審判長法　官  曾逸誠
                                      法  官  林柏壽
                                      法  官  李  蓓
以上正本證明與原本無異。
如不服本判決，應於收受送達後10日內向本院提出上訴書狀（應
附繕本）。
中　　華　　民　　國　　96　　年　　5 　　月　　2 　　日
　　　　　　　　　　　　　　　        書記官  何慧娟
附錄本案所犯法條：
中華民國刑法第185條之4
（肇事遺棄罪）駕駛動力交通工具肇事，致人死傷而逃逸者，處
6 月以上5 年以下有期徒刑。
